最高法院刑事判決　　　　　　　　　　　　　　　九十一年度台上字第一○七三號
　　上　訴　人　甲○○
　　選任辯護人　吳武川律師
右上訴人因偽造有價證券案件，不服台灣高等法院中華民國八十八年九月三十日第二
審判決（八十八年度上訴字第一六三四號，起訴案號：台灣桃園地方法院檢察署八十
七年度偵字第一○三七五號），提起上訴，本院判決如左：
    主  文
原判決撤銷，發回台灣高等法院。
    理  由
本件原判決認定上訴人甲○○原係設於桃園縣桃園市○○路七五八號冠億汽車有限公
司（下稱冠億公司）銷售員，民國八十四年四月十七日有客戶陳明照（經台灣高等法
院八十七年度上訴字第七○八號判處偽造有價證券罪刑，未上訴第三審，已確定）欲
向冠億公司購買價值新台幣（下同）一百萬九千四百元之自用小客車一部，因現款不
足，又無登記在其名義之不動產可供擔保，為向雋邦企業股份有限公司（下稱雋邦公
司）貸款，上訴人竟與冠億公司負責人林清塤、陳明照基於犯意之聯絡，推由林清塤
提供有不動產之人為連帶保證人，林清塤即利用已離職之公司職員吳錦銘於任職期間
所交付之不動產所有權狀（坐落桃園縣桃園市○○街十八巷二弄四之三號房屋及其基
地權狀）影本及身分證影本，交與上訴人轉交雋邦公司，再由林清塤委託不知情之刻
印店偽造「吳錦銘」名義之印章一顆。嗣於八十四年五月十九日雋邦公司職員詹順發
前來辦理陳明照貸款之對保手續時，上訴人與林清塤即安排具有犯意聯絡之不詳姓名
男子，冒充為「吳錦銘」在桃園縣中壢市中壢工業區○○路邊辦理對保手續，該男子
即於附條件買賣契約書之連帶債務人欄下偽造「吳錦銘」署押一枚，蓋用偽造「吳錦
銘」印文一枚，而偽造該私文書，同時由該男子在陳明照簽發之發票日八十四年五月
二十五日、面額一百萬四千四百元之本票發票人欄內，蓋上偽造之「吳錦銘」印文一
枚，及偽造「吳錦銘」署押一枚，而偽造本票一紙；然後將所偽造之本票及附條件買
賣契約書交與雋邦公司職員詹順發，致雋邦公司陷於錯誤，貸與一百萬四千四百元以
支付車款，足以生損害於雋邦公司及吳錦銘。迨於八十五年九月間因陳明照未依約給
付款項，雋邦公司乃持上開本票向台灣台北地方法院聲請裁定對吳錦銘為本票強制執
行，雋邦公司與吳錦銘始查悉上情。因而維持第一審論處上訴人共同意圖供行使之用
，而偽造有價證券罪刑之判決，駁回上訴人在第二審之上訴，固非無見。
惟查：(一)、犯罪事實應依證據認定之，無證據不得推定其犯罪事實，刑事訴訟法第一
百五十四條定有明文。而有罪判決書所憑之證據，以足以證明其所認定之犯罪事實為
必要，若所憑之證據與待證事實不相符合，即屬證據上理由矛盾之違法。共同被告林
清塤否認有將吳錦銘於任職冠億公司期間所交付之不動產所有權狀影本及身分證影本
，交與上訴人轉交雋邦公司情事，並稱「吳錦銘的不動產資料，不是甲○○交給銀行
的，甲○○如何取得吳錦銘的不動產等資料，我不知道……我沒把吳錦銘的不動產影
本等資料交給陳明照……那自稱『吳錦銘』者，是何人找來，我不清楚，但非我找來
」（見本件第一審卷第十九頁反面、偵字第二六五六號陳明照偽造文書案偵查卷第六
十八頁反面、訴字第一三一○號陳明照偽造有價證券案第一審卷第四十九頁反面、第
六十五頁）；陳明照亦稱「權狀、身分證等資料不是林清塤交給我的……買車跟甲○
○接洽聯繫，所以我將權狀等資料交與甲○○」（見偵字第二六五六號陳明照偽造文
書案偵查卷第六十五頁、訴字第一三一○號陳明照偽造有價證券案第一審卷第四十頁
、第五十頁）。上訴人供稱「對保之不動產等資料不是林清塤交給我的，是陳明照交
給我的，陳明照是買車的車主，保證人是陳明照自己去找的」（見偵字第二六五六號
卷第七十三頁正反面、訴字第一三七八號林清塤偽造有價證券案第一審影印卷第七頁
反面）。依上所述，吳錦銘之不動產權狀與身分證影本等資料係由陳明照交予上訴人
，非由林清塤所交與。原判決認定林清塤將吳錦銘之不動產所有權狀及身分證影本，
交與上訴人轉交雋邦公司，所認事實與證據資料不符，自有證據理由矛盾之違法。又
原判決認定上訴人與林清塤、陳明照基於犯意之聯絡，推由林清塤提供有不動產之人
為連帶保證人，林清塤將吳錦銘於任職期間交予公司之不動產所有權狀及身分證影本
，交與上訴人轉交雋邦公司等情，但憑何證據如此認定，原判決未予說明，亦有判決
理由不備之違法。(二)、被害人吳錦銘稱伊曾在冠億公司上班約半個月，因老闆怕伊所
收車款不交出，故要求伊提供不動產所有權狀影本及身分證影本交在公司供擔保（見
訴字第一三一○號陳明照偽造有價證券案第一審卷第三十九頁）。上訴人固供認有將
陳明照所交與之吳錦銘不動產權狀影本等資料轉交給雋邦公司詹順發及於詹順發辦理
對保時有在場等情，但否認知情，並辯稱不知陳明照所交與之附條件買賣契約書等資
料係偽造，亦不知到場自稱「吳錦銘」之男子係冒名云云。究竟吳錦銘是否確曾提供
其不動產所有權狀與身分證影本交與公司？交給何人？該等影本由公司之何人保管？
該冒名為「吳錦銘」者是由何人找來？陳明照於欲購車而無保證人時，上訴人有無對
陳明照稱伊願幫陳明照找一名保證人？於詹順發對保時，上訴人有無核對該不詳男子
面相與「吳錦銘」之身分證內之照片與資料？陳明照交與上訴人前開吳錦銘之不動產
與身分證影本，如何對上訴人說該資料影本之來源，均攸關上訴人犯罪之成立，原審
未究明真相，遽予判決，自嫌速斷。上訴意旨指摘原判決不當，非無理由，應認原判
決有撤銷發回更審之原因。又偽造私文書與詐欺部分，基於審判不可分原則，亦一併
發回，附此敘明。
據上論結，應依刑事訴訟法第三百九十七條、第四百零一條，判決如主文。
中      華      民      國    九十一    年      二      月    二十七    日
                              最高法院刑事第九庭
                                  審判長法官  陳  炳  煌
                                        法官  陳  正  庸
                                        法官  韓  金  秀
                                        法官  吳  信  銘
                                        法官  張  春  福
      右正本證明與原本無異
                                              書  記  官
中      華      民      國    九十一    年      三      月      五      日
